臺灣高雄地方法院民事裁定            100年度監宣字第399號
聲   請   人  嚴清義
受監護宣告人  嚴金模
上列聲請人聲請監護宣告等事件，本院裁定如下：
    主    文
宣告嚴金模（男，民國○○年○月○○日生，身分證統一編號：Ｚ0000
00000號）為受監護宣告之人。
選定聲請人嚴清義（男，民國○○年○月○○日生，身分證統一編號
：Ｚ000000000號）為受監護宣告人嚴金模之監護人。
指定嚴秀鳳（女，民國○○年○月○○日生，身分證統一編號：Ｚ0000
00000號）為會同開具財產清冊之人。
聲請程序費用由受監護宣告人嚴金模負擔。
    理    由
一、聲請意旨略以：應受監護宣告人嚴金模為聲請人嚴清義之父
    ，嚴金模於民國99年10月22日因創傷性顱內出血等，致不能
    為意思表示或受意思表示，或不能辨識其意思表示之效果，
    惟尚需處理財產及保險理賠事宜，為此，依民法第14條第1
    項、民事訴訟法第597條第1項規定，准予對嚴金模為監護宣
    告，並選定聲請人嚴清義為嚴金模之監護人；指定嚴秀鳳為
    會同開具財產清冊之人等語。
二、按「對於因精神障礙或其他心智缺陷，致不能為意思表示或
    受意思表示，或不能辨識其意思表示之效果者，法院得因本
    人、配偶、四親等內之親屬、最近一年有同居事實之其他親
    屬、檢察官、主管機關或社會福利機構之聲請，為監護之宣
    告」，98年11月23日修正生效之民法第14條第1 項定有明文
    ；次按「法院為監護之宣告時，應依職權就配偶、四親等內
    之親屬、最近一年有同居事實之其他親屬、主管機關、社會
    福利機構或其他適當之人選定一人或數人為監護人，並同時
    指定會同開具財產清冊之人」，98年11月23日修正生效之民
    法第1111條第1 項亦有明文規定。經查：
  (一)聲請人主張之上開事實，業據其提出國軍左營總醫院附設民
    眾診療服務處診斷證明書、台南市立醫院診斷證明書、慈心
    護理之家住院證明單、戶籍謄本、同意書等件為證，並經本
    院於100年12月5日下午3時許，在台南市立醫院鑑定人蔡宗
    儒醫師（現為台南市立醫院神經內科醫師）面前訊問嚴金模
    ，法官當場點呼嚴金模姓名三次，嚴金模無反應，持續昏睡
    ，嘴巴會發出呻吟，使用鼻胃管餵食，尿管排尿，四肢攣縮
    。鑑定人蔡宗儒醫師認為：嚴金模因末期神經退化，末期失
    智症，臥床狀態，四肢攣縮，意識混沌，無法為言語對談、
    溝通，且其無法言語，只會發出呻吟聲，日常生活需24小時
    專責專人照顧。屬因其他心智缺陷，致不能為意思表示或受
    意思表示，或不能辨識其意思表示之效果（見本院卷100 年
    12月5日之勘驗筆錄）。綜合上情，堪認嚴金模已因其他心
    智缺陷，致不能為意思表示或受意思表示，或不能辨識其意
    思表示之效果，爰依法宣告嚴金模為受監護宣告之人。
  (二)又聲請人聲請選定由其擔任嚴金模之監護人乙節，查聲請人
    嚴清義為嚴金模之子，平日由其照顧嚴金模，且嚴金模之配
    偶及全體子女亦同意由嚴清義擔任監護人，故選任嚴清義為
    嚴金模之監護人，尚符合其最佳利益，爰選定嚴清義為嚴金
    模之監護人，其應負責護養、照顧及妥善治療嚴金模身體及
    生活，並依民法第1112條之規定，其於執行有關受監護人之
    生活、護養療治及財產管理之職務時，應尊重受監護人之意
    思，並考量其身心狀態與生活狀況。
  (三)另聲請人聲請指定嚴秀鳳擔任會同開具財產清冊之人乙節，
    查嚴秀鳳為嚴金模之女，且嚴金模之配偶及全體子女亦同意
    由嚴秀鳳擔任會同開具財產清冊之人，本院認由其擔任會同
    開具財產清冊之人，尚無不當，爰依上揭法條規定，指定嚴
    秀鳳擔任會同開具財產清冊之人。
三、又依民法第1113條準用同法第1099條、1099條之1 之規定，
    於監護開始時，監護人對於受監護宣告人嚴金模之財產，應
    會同嚴秀鳳，於2個月內開具財產清冊並陳報法院，於完成並
    陳報法院前，監護人對於受監護人之財產，僅得為管理上必
    要之行為，附此敘明。
四、依民事訴訟法第608條第1項，裁定如主文。
中    華    民    國    100    年    12    月    15   日
                     家事法庭  法  官  劉建利
以上正本證明與原本無異。
本件不得抗告（主文第一項依法不得抗告；第二、三項亦經當事
人捨棄抗告，亦不得抗告）。
中    華    民    國    100    年    12    月    15   日
                               書記官  張金蘭